最高法院刑事判決　　　　　　一○○年度台上字第一六二一號
上　訴　人　陳陞銘
選任辯護人　張淑琪律師
上列上訴人因強盜案件，不服台灣高等法院台中分院中華民國九
十九年十一月三十日第二審更審判決（九十九年度重上更(二)字第
九二號，起訴案號：台灣台中地方法院檢察署九十四年度偵字第
八五八四號），提起上訴，本院判決如下：
    主  文
上訴駁回。
    理  由
按刑事訴訟法第三百七十七條規定：上訴於第三審法院，非以判
決違背法令為理由不得為之；是提起第三審上訴，應以原判決違
背法令為理由，係屬法定要件；如果上訴理由書狀並未依據卷內
訴訟資料，具體指摘原判決不適用何種法則或如何適用不當，或
所指摘原判決違法情事顯與法律規定得為第三審上訴理由之違法
情形不相適合時，均應認其上訴為違背法律上之程式，予以駁回
。本件原判決維持第一審論處上訴人陳陞銘意圖為自己不法之所
有，攜帶兇器，以強暴、脅迫至使不能抗拒，而取他人之物罪刑
（處有期徒刑九年，並為相關從刑沒收之宣告）之判決，駁回上
訴人在第二審之上訴，已詳敘其認定所憑之證據及認定之理由；
自形式上觀察，原判決並無違背法令之情形。上訴人之上訴意旨
略稱：（一）原判決依被害人張美齡（已更名為張芷榛，以下仍
稱張美齡）在檢察官偵查中之陳述，認上訴人有加重強盜犯行。
惟未於理由中敘明其屬於刑事訴訟法明定之何種傳聞證據例外，
而得以採為證據之理由，遽採為不利於上訴人之證據，有理由不
備之違誤。（二）警方並無搜索票，即逕命上訴人交付扣押物實
施扣押，程序上已非適法，所扣押之物應排除其證據能力。（三
）案發當日張美齡提領新台幣（下同）一萬元交付給上訴人，係
經張美齡同意出借，並非強盜。另「手銬一副、手銬鑰匙一支」
，係張美齡提出交給警方，非在上訴人身體、住處查獲，也無證
據足以證明該手銬及手銬鑰匙確係上訴人所有。又張美齡稱上訴
人以手銬將其雙手銬住，但警方未搜獲上訴人攜帶或持有任何手
銬，且據承辦警員張進忠到好萊塢汽車旅館八一一室現場採證時
，未發現浴室毛巾架上有手銬刮擦之痕跡。（四）張美齡所指之
長刀，並未扣案，警方在上訴人身體及其住處實施搜索結果，亦
未發現有該長刀。且張美齡先後指稱該長刀之外型、長度之說法
亦不一。況扣案背包根本無法放入張美齡所述之長刀。故其指稱
上訴人攜帶長刀犯案，顯有疑義。原審未予究明釐清，即採被害
人之指訴為上訴人犯罪之證明，顯與證據法則有違等語。
惟查：原判決依憑調查證據之結果並綜合卷內證據資料，認定上
訴人有其事實欄所載之攜帶兇器，以強暴、脅迫至使不能抗拒，
而取他人之物之犯行，已於理由內詳敘其調查證據之結果及取捨
證據認定之理由。並就上訴人否認加重強盜犯罪所辯：伊並未拿
刀強暴或脅迫張美齡，伊與張美齡於性交易結束後，在旅館房間
內聊天，因兩人都離過婚，雙方家境都不好，在張美齡同情下，
伊就向張美齡借一萬元，約定二、三天後還錢，伊在張美齡下車
領錢時偷其二支手機，兩天後打電話給張美齡，是為了還錢給她
云云，認如何與事實不符而逐一加以指駁（見原判決正本第三至
八頁）；經核俱與卷內資料相符，其論斷於法亦無不合。復按：
（一）原判決援引證人張美齡於偵查中所為陳述作為判決之基礎
，但漏未說明張美齡前揭偵查中所為陳述何以符合傳聞法則例外
之規定而有證據能力；惟張美齡於第一審審理中仍為相同之供述
，則除去該偵查中陳述，復綜合卷內其他證據資料，本件仍應為
同一之事實認定，則原審此項瑕疵，並不影響原判決之本旨，依
刑事訴訟法第三百八十條規定，自不得執為適法之上訴理由。（
二）犯罪在實施中或實施後即時發覺者，為現行犯，刑事訴訟法
第八十八條第二項定有明文。依卷附證人即台中市警察局第三分
局立德派出所警員陳芳旭在原法院上訴審民國九十五年四月十三
日審理時證稱：「（當天執行搜索的依據是什麼？）現行犯。（
為何認為上訴人是現行犯？）民眾指證上訴人強盜財物。（到龍
城旅社查獲經過？）上訴人當時躲在龍城旅社屋簷上」（見原法
院上訴審卷第一百二十二頁）。依上，證人陳芳旭所證上訴人既
為強盜案之現行犯，則警方於獲報犯罪後，即時前往上訴人所承
租之龍城旅社三○五號房等處實施搜索、扣押，於法並無不合。
（三）原判決依憑證人張美齡之部分證述、合作金庫銀行綜合存
款客戶當月份交易資料查詢單、贓證物保管收據、台中縣（現已
改制為台中市）神岡岸裡郵局提款機監視器錄影帶翻拍照片及張
美齡提交警方之手銬一副、手銬鑰匙一支等證據資料，於理由欄
說明上訴人如何以長刀押住張美齡頸部，繼而以手銬將其雙手銬
在旅館浴室之毛巾架，進而搜括其皮包，強取其內之現金，又見
皮包內提款卡交易明細表上列有餘額，即要脅張美齡提領一萬元
交付，隨後先將張美齡所駕駛之自用小客車移入旅館內，再將銬
在張美齡右手之手銬解開，且在未解開之左手手銬上覆蓋外套以
免遭人發現，而由上訴人駕駛上開汽車，搭載張美齡至郵局提款
一萬元交付後，上訴人將手銬鑰匙丟在張美齡車上，攔搭計程車
離去之認定理由（見原判決正本第四頁）；又上訴人既未解開張
美齡左手手銬，並於得款後將手銬鑰匙置於張美齡車上離去，則
手銬一副、手銬鑰匙一支由張美齡提交警方，亦無違經驗法則。
再依卷內資料，承辦警員張進忠到好萊塢汽車旅館八一一室現場
採證時，據其證稱當天沒有注意看毛巾架上有無手銬的擦痕，原
判決亦已說明不能因此即認張美齡之陳述不可採信之理由；經核
於法亦無不合。（四）原判決依憑證人張美齡於偵、審中之證詞
，於理由欄說明上訴人持長刀（並未扣案）犯案；該長刀之長度
、形狀，其說法固然不一，且扣案之背包最長深度五十七公分，
似不足置入較其長度稍長之刀械，亦難因此即認張美齡之陳述不
可採信之理由（見原判決正本第五、六頁）；經核原判決之論斷
於法並無違誤。上訴意旨（一）至（四）及其他上訴意旨所執，
無非就原審採證認事職權之適法行使及原判決已明白論斷之事項
暨與判決結果無影響之枝節，重為事實上之爭執，俱非適法之第
三審上訴理由。綜上，應認上訴人之上訴為違背法律上之程式，
予以駁回。
據上論結，應依刑事訴訟法第三百九十五條前段，判決如主文。
中    華    民    國  一○○  年    三    月  三十一  日
                      最高法院刑事第五庭
                          審判長法官  林  永  茂  
                                法官  蘇  振  堂  
                                法官  林  立  華  
                                法官  蔡  國  在  
                                法官  陳  春  秋  
本件正本證明與原本無異
                                      書  記  官  
中    華    民    國  一○○  年    四    月    七    日
                                                      Ｍ